【裁判字號】    89,訴,1138
【裁判日期】    900406
【裁判案由】    重利
【裁判全文】
臺灣彰化地方法院刑事判決                        八十九年度訴字第一一三八號
    公  訴  人  臺灣彰化地方法院檢察署檢察官
    被      告  乙○○
右列被告因重利案件，經檢察官提起公訴（八十九年度偵字第四五０六號），本院判
決如左：
    主  文
乙○○無罪。
    理  由
一、公訴意旨略以：被告乙○○基於常業重利之犯意，自八十九年五月十四日起，利
    用不知情之丙○○所營之華莉雅髮型設計中心與中國信託商業銀行簽約取得之信
    用卡刷卡消費授信業務，以「假消費，真刷卡」為方法，經營俗稱之地下錢莊，
    亦即借款者毋需實際消費，僅需以所有之信用卡，刷入欲借貸之金額，再由乙○
    ○扣除百分之十之借款費用（含刷卡手續費）後，計算所餘現金給付借款者，並
    以在夾報廣告上刊登「卡、0000000000」之方式，招徠包括甲○○在
    內等不特定多數人，利用渠等急迫、輕率或無經驗之機貸予金錢，而取得每筆借
    款，預扣百分之十借款費用之與原本顯不相當之重利，迄八十九年六月十二日下
    午二時許，為警在華莉雅髮型設計中心查獲，因認被告涉犯刑法第三百四十五條
    之常業重利罪。
二、按犯罪事實應依證據認定之，無證據不得推定其犯罪事實，刑事訴訟法第一百五
    十四條定有明文。公訴意旨認被告涉犯常業重利罪，固以被告於偵查中自白，核
    與證人甲○○於警訊中證述之情節相符，並有簽帳單及廣告單附卷可稽，為其主
    要論據。惟被告於審理中否認有常業重利之犯行，辯稱雖刊登夾報廣告，欲以信
    用卡刷卡之方式，借錢給不特定人，但迄未以此方式借錢給任何一人，而甲○○
    係刷卡向其購買美容用品，並非向其借錢等語。經查證人甲○○於審理中結證稱
    伊於八十九年五月十四日，係持安泰商業銀行發行之信用卡刷卡向被告購買洗髮
    精等美容用品，並未向被告借錢等語。又甲○○使用之安泰商業銀行發行之信用
    卡，除可刷卡購物外，並可預借現金，且其於八十九年五月間之信用卡交易正常
    ，無超過信用額度之情事，此有安泰商業銀行九十年二月二十七日陳報狀及所附
    約定條款並消費帳單明細查詢表可稽，是甲○○如需借錢，直接持上開信用卡即
    可為之，實無透過被告經手，予被告及安泰商業銀行皆獲取利息之理。再者，扣
    案之簽帳單雖係甲○○刷卡簽發，然亦不能證明係甲○○向被告借錢所為。綜據
    上述，足認被告及證人甲○○於審理中所供，尚屬可採；而渠等於警訊中之自白
    及證述，則與事實不符，不能據以憑認被告有以甲○○或其他不特定多數人刷卡
    為方法，借錢予急迫、輕率或無經驗之甲○○及不特定多數人，以取得與原本顯
    不相當之重利，或詐欺取得財物。此外，復查無其他積極證據足資認定被告有何
    公訴意旨所指之犯行或詐欺之事實，是不能證明被告犯罪，自應為無罪之諭知。
據上論斷，應依刑事訴訟法第三百零一條第一項，判決如主文。
中      華      民      國    九十      年      四      月      六      日
                                臺灣彰化地方法院刑事第三庭
                                    法      官  廖  國  佑
右正本證明與原本無異。
如不服本判決，應於判決送達後十日內，向本院提出上訴狀( 須附繕本 )。
                                    法院書記官  卓  俊  杰
中      華      民      國    九十      年      四      月      十      日


司法院資訊處製作；財團法人民間司法改革基金會備份。
